# 请教陈版，关于业务合并问题

提问人：cpaweixl 时间：2013-02-21 16:20:53
A、B两公司均为甲实际控制的企业，AB公司的产品一样，但B的规模较小， A作为拟上市公司，为解决同业竞争问题，由A收购B公司的整体经营性资产和负债（不包括B的银行借款，因银行不同意将贷款转入A，贷款到期由B直接还清借款），假设收购完成日是2012 年 10 月 31 日，请教陈老师：此收购的处理方式应该为同一控制下的业务合并，A应按账面价值入账，但收购完成后A合并报表如何编制？看了计学撮要和中瑞岳华研究，但不是很明白。A编制合并日及以后的合并报表时，是否需要调整比较期间的会计报表数字，如果需要，本期的报表是否只需要把B的利润表并入（因为B已将所有资产转让给A），由于B的银行借款并未在收购范围内，但其反映的利息支出却 反映在B的利润表中，比较报表的资产负债表期数如何调整，合并的各期利润表中是否应该把B的利润表中反映的利息支出去除？

回答人：chenyiwei
回复 cpaweixl 的帖子
建议：对于此处的同一控制下业务合并，由于被合并方是“B公司的整体经营性资产和负债（不包括B的银行借款）”，因此建议的处理方法为：合并日前将B的报表整体并入（包括该借款和对应的利息支出），也就是前期比较报表需就该业务合并事项作出相应的调整（包括期初资产负债表也应当完整并入，不仅仅是并入本期B的利润表），到合并日，由于该借款不纳入收购范围，就视同在合并日将该负债予以剥离，在A的合并报表层面，就相当于在合并日调整净资产的金额＝支付的购买对价－所剥离的银行债务，按照该净额减少合并日的净资产。
由于该借款资金历史上也是被B占用的，用于生产经营活动，为了完整反映被合并方历史上的财务状况和盈利能力，需要将该借款及其利息支出纳入合并日之前的合并报表。

提问人：cpaweixl 时间：2013-02-27 23:22:24
回复 chenyiwei 的帖子
请教陈版：接上一问题，假设C为B的全资子公司，A是先收购了C公司，过了几个月才收购B公司的经营性资产和负债，请问合并时的比较报表如何编制，是以B公司上年度的合并报表为基数，还是以B和C的个别报表为基数编制？

回答人：chenyiwei
两种做法都可以，看个人习惯以及操作方便。另外要注意在收购B公司的经营性资产的合并日剥离B公司的资产、负债中不属于收购范围的部分。